臺灣高雄地方法院民事裁定
111年度消債清字第119號
聲  請  人  張信義  
0000000000000000

0000000000000000

代  理  人  何明諺律師
上列當事人因消費者債務清理事件聲請清算，本院裁定如下：
    主  文
聲請人張信義自中華民國一一一年十二月七日下午四時起開始清
算程序。
命司法事務官進行本件清算程序。
    理  由
一、聲請意旨略以：伊有不能清償債務情事，曾依中華民國銀行
    公會會員辦理消費金融案件無擔保債務協商機制請求共同協
    商債務方案成立，惟因不可歸責於己之事由毀諾。伊又未經
    法院裁定開始更生程序或許可和解或宣告破產，爰聲請清算
    等語。　　
二、按債務人不能清償債務或有不能清償之虞者，得依本條例所
     定更生或清算程序，清理其債務；債務人於法院裁定開始
    更生程序或許可和解或宣告破產前，得向法院聲請清算；法
    院開始清算程序之裁定，應載明其年、月、日、時，並即時
    發生效力；法院開始更生或清算程序後，得命司法事務官進
    行更生或清算程序，必要時得選任律師、會計師或其他適當
    之自然人或法人1人為監督人或管理人，消費者債務清理條
    例（下稱消債條例）第3條、第80條前段、第83條第1項、第
    16條第1項分別定有明文。
三、經查：
　㈠聲請人於消債條例施行前，依中華民國銀行公會會員辦理消
    費金融案件無擔保債務協商機制請求共同協商債務方案成立
    ，約定自民國95年6月起，分80期，利率6％，每月清償新臺
    幣（下同）19,478元，聲請人履約10期後即未再依約繳款，
    於96年5月經通報毀諾，固有安泰銀行陳報狀【111年度消債
    清字第119號(下稱本案卷)第50至56頁】可參。查聲請人自
    陳於毀諾時工作不穩定，僅能仰賴打零工維生，每月收入不
    超過16,000元，是以聲請人斯時之每月收入，扣除以96年度
    高雄市每人每月不含房屋支出最低生活費之1.2倍即9,719元
    (詳後述)計算之必要生活費用後，已難負擔每月19,478元之
    還款金額，堪認聲請人有不可歸責於己之事由，致不能履行
    原協商條件。
　㈡聲請人復於111年4月27日向本院聲請調解債務清償方案，經
    本院111年度司消債調字第179號受理(該案卷下稱調卷)，於
    111年5月25日調解不成立，聲請人於同日以言詞聲請清算等
    情，業經本院依職權調閱上開調解卷宗核閱無訛。　　
　㈢聲請人於109年度至110年度均無申報所得，名下無財產，有
    遠雄人壽保單1張，保單號碼0000000000號，解約金34,208
    元；聲請人自109年4月起迄今任職於恆信工程行(負責人張
    俊賢)，擔任臨時工，月薪27,000元；前於109年4月30日、1
    10年6月4日分別領有行政院疫情紓困補助各30,000元，未領
    有其它補助或給付等情，有109年至110年綜合所得稅各類所
    得資料清單及財產歸屬資料清單(調卷第11至13頁，本案卷
    第69至70頁)、財產及收入狀況說明書（調卷第4頁正反面）
    、債權人清冊(調卷第5頁正反面)、勞工保險被保險人投保
    資料表（調卷第14頁正反面）、個人商業保險查詢結果表（
    本案卷第77至78頁）、財團法人金融聯合徵信中心前置協商
    專用債權人清冊（調卷第6至8頁）、信用報告（調卷第9至1
    0頁反面）、租屋補助查詢表（本案卷第16頁）、社會補助
    查詢表（本案卷第17至18頁）、勞動部勞動力發展署高屏澎
    東分署函（本案卷第28頁）、勞動部勞工保險局函（本案卷
    第57頁）、健保投保單位紀錄表（本案卷第91頁）、存簿暨
    交易明細表（本案卷第79至80頁)、戶籍謄本(本案卷第88頁
    )、在職證明書(本案卷第66頁)、收入切結書(本案卷第67頁
    )、遠雄人壽保險股份有限公司函(本案卷第108至109頁)附
    卷可參；依聲請人上述工作、收入情形，堪認以其任職於恆
    信工程行之每月薪資27,000元，核算其償債能力，較為妥適
    。
 ㈣關於聲請人必要生活費用部分，聲請人主張每月支出17,300元
   （無房屋租金，調卷第4頁反面)乙情。按債務人必要生活費
   用，以最近1年衛生福利部或直轄市政府所公告當地區每人每
   月最低生活費1.2倍定之，消債條例第64條之2第1項定有明文
   。本院參酌衛福部社會司所公告111年度高雄市最低生活費為
   14,419元，1.2倍即17,303元。又聲請人稱與父母親同住於母
   親名下房屋，主張每月給付3,000元供全家之水電、瓦斯費等
   語（見本案卷第87頁），堪認聲請人所述每月費用3,000元屬
   於水電、瓦斯費之支出，未支出房屋費用，故計算其個人每
   月必要生活費時，即應扣除相當於房屋支出所佔比例（大約
   為24.36％）。依此計算結果，聲請人每月之必要生活費應以1
   3,088元為度【計算式：17,303×（1－24.36%）＝13,088，本裁
   定計算式均採元以下四捨五入】，聲請人主張逾此範圍，難
   認必要。
 ㈤至扶養費支出部分，聲請人原主張扶養父母親，每月扶養費各
   4,000元，嗣於111年9月8日具狀表示不再主張扶養母親張美
   桂等語（本案卷第110頁反面），爰不將母親扶養費列為聲請
   人必要支出。經查，父親張來送係35年4月生，109年度至110
   年度均無申報所得，名下無財產，自109年4月起迄今每月領
   有中低老人生活津貼7,759元，前於97年9月核發老年一次給
   付419,339元，自109年4月起迄今領有國民年金保險老年年金
   614元，未領取其他補助或給付等情，有戶籍謄本（本案卷第
   88頁）、109年至110年綜合所得稅各類所得資料清單及財產
   歸屬資料清單(本案卷第71至73頁)、租屋補助查詢表（本案
   卷第19頁）、社會補助查詢表（本案卷第20至23頁）、勞動
   部勞工保險局函（本案卷第57至58頁）、勞動部勞動力發展
   署高屏澎東分署函（本案卷第28頁）、勞保被保險人投保資
   料表(本案卷第64頁正反面)、存簿暨交易明細表(本案卷第81
   至84頁)、受扶養切結書(本案卷第89頁)、健保投保單位紀錄
   表（本案卷第92頁）在卷可查。則以張來送上述財產、收入
   狀況，應尚不足以維持生活，而有受子女扶養之權利。按受
   扶養者之必要生活費用，準用第1項規定計算基準數額，並依
   債務人依法應負擔扶養義務之比例認定之，消債條例第64條
   之2第2項亦有明定。又聲請人稱與父母親同住於母親所有房
   屋，可認張來送無房屋費用之支出，故計算其個人每月必要
   生活費時，應扣除房租支出所佔比例（約為24.36％）以13,08
   8元為限，再扣除其每月領取之中低老人生活津貼、國民年金
   老年年金後，由聲請人與另2名扶養義務人(本案卷第90頁)各
   負擔1/3，聲請人應負擔1,572元【計算式：（13,088－7,759－
   614）÷3＝1,572】，逾此範圍，難認可採。
 ㈥綜上所述，聲請人每月收入27,000元，扣除個人必要支出13,0
   88元、父親扶養費1,572元後，尚餘12,340元。而聲請人目前
   負債總額為3,922,763元（本案卷第38、29、36、50頁，調卷
   第29頁，包括：國泰世華銀行、新光銀行、遠東銀行、安泰
   銀行、台灣金聯資產管理股份有限公司），扣除保單解約金3
   4,208元後，以上開餘額按月攤還結果，至少約須26年【計算
   式:(3,922,763－34,208）÷12,340÷12＝26】始能清償完畢，堪
   認聲請人確有不能清償債務之情事。從而，聲請人向本院聲
   請清算，應予准許，並命司法事務官進行本件清算程序。
四、依消債條例第11條第1項、第83條第1項、第16條第1項，裁
   定如主文。
中　　華　　民　　國　　111 　年　　12　　月　　7 　　日
              　　民事庭　　　法　官　陳美芳
以上正本係照原本作成。
本裁定不得抗告。
中　　華　　民　　國　　111 　年　　12　　月　　7 　　日
  　                        　書記官　胡美儀